【裁判字號】    98,消債更,995
【裁判日期】    980724
【裁判案由】    聲請更生程序
【裁判全文】
臺灣高雄地方法院民事裁定           98年度消債更字第995號
聲  請  人  甲○○
代  理  人  邱超偉律師
上列當事人因消費者債務清理事件聲請更生，本院裁定如下：
    主  文
聲請駁回。
聲請費用由聲請人負擔。
    理  由
一、聲請意旨略以：聲請人即債務人因積欠安泰銀行等多家銀行
    信用貸款、信用卡及現金卡等債務，因而與最大債權銀行即
    安泰銀行，依「中華民國銀行公會會員辦理消費金融案件無
    擔保債務協商機制」（下稱債務協商機制）請求共同協商債
    務清償方案，並協商成立。協商內容為，自民國95年11月起
    ，分100 期，利率為4 ％，於每月10日繳納17,172元（下稱
    協商金額）至指定帳戶。協商成立後，聲請人雖勉力繳納協
    商金額，然債務壓力日漸繁重，且因聲請人名下尚有一坐落
    高雄市○○區○○段783 地號（權利範圍萬分之249） 及其
    上1013建號建物即門牌號碼高雄市○○區○○段115 巷16之
    1 號之房地（下稱系爭房地），而系爭房地每月需繳納貸款
    1 萬8 千餘元，聲請人始在97年5 月間毀諾。又因協商當時
    有陽信商業銀行（下稱陽信銀行）之房屋貸款部分未參與協
    商，因此於97年7 月間再向最大債權金融機構即陽信銀行申
    請前置協商，惟遭陽信銀行以曾參與前置協商成立或銀行公
    會協商機制成立為由退件，致協商不成立，並發給前置協商
    退件通知函。故聲請人在客觀上確有不能清償債務之情況，
    且聲請人無擔保或無優先權之債務總額又未逾1,200 萬元，
    復未經法院裁定開始清算程序或宣告破產，是爰依法聲請更
    生等情。
二、按債務人不能清償債務或有不能清償之虞者，得依本條例所
    定更生或清算程序，清理其債務，消費者債務清理條例第3
    條定有明文。又聲請更生或清算不合程式或不備其他要件者
    ，法院應以裁定駁回之，但其情形可以補正者，法院應定期
    間先命補正，復為同條例第8 條所明定。次按，「債務人不
    能清償債務或有不能清償之虞者，得依本條例所定更生程序
    ，清理其債務」；「債務人無擔保或無優先權之債務總額未
    逾新台幣1,200 萬元者，於法院裁定開始清算程序或宣告破
    產前，得向法院聲請更生。」；「債務人與金融機構協商成
    立者，不得聲請更生或清算。但因不可歸責於己之事由，致
    履行顯有重大困難者，不在此限。」、「本條例施行前，債
    務人依金融主管機關協調成立之中華民國銀行公會會員，辦
    理消費金融案件無擔保債務協商機制與金融機構成立之協商
    ，準用前項之規定。」，消費者債務清理條例（下稱消債條
    例）第3 條、第42條第1 項、第151 條第5項 、第6 項分別
    定有明文。是債務人若前依債務協商機制於95年與金融機構
    達成協商，嗣又將於95年間未與金融機構協商之債務，於聲
    請本次更生前，與95年間與金融機構協商之債務，一併向金
    融機構聲請協商，而遭金融機構拒絕協商者，即不受消債條
    例第151 條第5 項、第6 項之規定。是債務人若前依債務協
    商機制於95年間與金融機構達成協商，嗣又將未於95年間與
    金融機構協商之債務，於聲請本次更生前，與95年間與金融
    機構協商之債務，一併再向金融機構聲請協商，而遭金融機
    構拒絕協商者，即不受消債條例第151 條第5 項、第6 項之
    規定。查，本件聲請人曾於97年7 月間，向目前之最大債權
    銀行即陽信銀行聲請前置協商，經該銀行以聲請人前於95年
    間曾聲請前置協商拒絕協商，有卷附之前置協商退件通知函
    可稽（見本院卷第17頁），是本件更生之聲請即不受上述消
    債條例第151 條第5 項、第6 項規定之限制，僅需審酌聲請
    人是否有「不能清償債務」或「不能清償債務之虞」，核先
    敘明。
三、查聲請人所主張上情，業據聲請人提出債權人清冊、財團法
    人金融聯合徵信中心之個人信用報告回覆書（下稱聯徵信用
    報告）、戶籍謄本、聲請人95、96年度綜合所得稅各類所得
    資料清單、財產歸屬資料清單等文件為證，而堪信為真實。
    惟聲請人所陳其已有「不能清償債務」或「不能清償之虞」
    之情形則非屬實，茲敘述理由如下：
  (一)聲請人目前之總債務金額為371 萬5,499 元，除有卷附之聯
    徵報告外，另有本院依職權詢問陽信銀行關於聲請人房貸餘
    額及房地價值之電話記錄在卷可憑（見本院卷第89至90頁、
    第110 頁），而堪認定。又聲請人名下有一坐落高雄市○○
    區○○段783 地號（權利範圍萬分之249） 及其上1013建號
    建物即門牌號碼高雄市○○區○○段115 巷16之1 號之房地
    即系爭房地，及系爭房地目前之價值約在270 萬元至300 萬
    元之間，亦有卷附之土地、建物登記謄本及上開電話記錄可
    考（見本院卷第22至25頁、第110 頁），亦堪信為真實。
  (二)按聲請人所有之資產既為其債務之總擔保，在聲請人積欠龐
    大債務之情形下，其全部資產自應以優先清償其所積欠之債
    務方符事理之平。故聲請人之負債扣除上開資產價值後（以
    上開鑑估值最低之270 萬元計算），僅餘之債務金額為101
    萬5,499 元，縱將剩餘債務以目前法定最高利率20％計算，
    聲請人每月負擔之利息費用，亦約僅為16,925元（計算式
    :1,015,499X20 ％÷12=16,925 ，元以下四捨五入）。若以
    行政院主計處所公布聲請人所在地之高雄市98年度最低生活
    費用，即每人每月11,309元為基準，依照聲請人所自承每月
    可得之收入約為3 萬1 千元，扣除聲請人自身之費用11,309
    元，聲請人每月約尚餘19,691元可供償債。準此以觀，聲請
    人每月可供償債之款項，不但足以清償剩餘欠款之利息部分
    ，尚有餘額可供清償所餘欠款之本金，是聲請人客觀上並無
    不能清償債務之情形存在，應可認定。
四、綜上所述，本件聲請人並非無償債能力，而有不能清償或不
    能清償之虞，是聲請人之更生聲請即屬無據，依法應予駁回
    。
五、依消費者債務清理條例第8 條、第15條，民事訴訟法第78條
    、第95條，裁定如主文。
中    華    民    國    98    年    7     月    24    日
                  民事第六庭  法  官  吳志豪
以上正本係照原本作成。
如不服本裁定，應於送達10日內向本院提出抗告狀，並繳納裁判
費新台幣1,000元。
中    華    民    國    98    年     7    月    24    日
                              書記官  劉音利
附表：
(一)有擔保債權人
┌──┬─────────┬───────┬───────┐
│編號│債權人            │金額（新臺幣）│  種     類   │
├──┼─────────┼───────┼───────┤
│ 一 │陽信銀行          │  2,447,491   │房貸          │
├──┴─────────┼───────┼───────┤
│ 合         計          │  2,447,491元 │              │
└────────────┴───────┴───────┘
(二)無擔保債權人部分
┌──┬────────┬───────┬────────┐
│編號│債權人          │金額（新臺幣）│  種     類     │
├──┼────────┼───────┼────────┤
│ 一 │上海匯豐銀行    │    485,940   │授信：288,000   │
│    │                │              │信用卡：197,940 │
├──┼────────┼───────┼────────┤
│ 二 │板信銀行        │    84,000    │授信            │
├──┼────────┼───────┼────────┤
│ 三 │玉山銀行        │    49,000    │授信            │
├──┼────────┼───────┼────────┤
│ 四 │大眾銀行        │    142,801   │授信：107,000   │
│    │                │              │信用卡：35,801  │
├──┼────────┼───────┼────────┤
│ 五 │日盛銀行        │    42,000    │授信            │
├──┼────────┼───────┼────────┤
│ 六 │安泰銀行        │    259,000   │授信            │
├──┼────────┼───────┼────────┤
│ 七 │中國信託銀行    │   116,267    │信用卡          │
├──┼────────┼───────┼────────┤
│ 八 │慶豐銀行        │    89,000    │授信            │
├──┼────────┼───────┼────────┤
│ 合       計          │ 1,268,008元  │                │
└───────────┴───────┴────────┘


司法院資訊處製作；財團法人民間司法改革基金會備份。
